【裁判字號】    99,易,221
【裁判日期】    990923
【裁判案由】    傷害
【裁判全文】
臺灣士林地方法院刑事判決               99年度易字第221號
公  訴  人  臺灣士林地方法院檢察署檢察官
被      告  甲○○
            丁  ○
上  一  人
選任辯護人  蔡錦得  律師
上列被告因傷害案件，經檢察官聲請簡易判決處刑（98年度偵字
第15031號），本院內湖簡易庭認不宜逕以簡易判決處刑（99年
度湖簡字第268號），移由本院刑事庭改依通常程序審理，本院
判決如下：
    主  文
甲○○傷害人之身體，處有期徒刑參月，如易科罰金，以新臺幣
壹仟元折算壹日。
丁○無罪。
    事  實
一、甲○○與丁○於民國98年8月29日10時許，在臺北市大同區
    ○○○路3段335巷48號旁巷內，因丁○之子乙○○在該巷內
    棄置死老鼠而發生口角，詎甲○○竟基於普通傷害之犯意，
    先揮拳毆打丁○左額，再接續出手將丁○推向牆壁，導致丁○撞及牆壁，並因此跌坐於原置於牆邊、乙○○所有之腳踏
    車上，受有左額擦傷約1X0.5公分、左上臂瘀傷約1X2公分、
    右大腿瘀傷約2X2公分、右足跟兩處撕裂傷各約1.5X0.1公分
    、1X0.1公分之傷害。嗣里長張賦脈到場處理，始叫救護車
    將丁○送醫。
二、案經丁○訴由臺北市政府警察局大同分局報告臺灣士林地方
    法院檢察署檢察官聲請簡易判決處刑，本院內湖簡易庭認不
    宜以簡易判決處刑，移由本院刑事庭改依通常程式審理。
    理  由
壹、證據能力之判斷：
一、查本件被告甲○○、被告丁○所為不利於己之陳述，均無出
    於強暴、脅迫、利誘、詐欺、疲勞訊問、違法羈押或其他不
    正之方法，亦非違反法定障礙事由經過期間不得訊問或告知
    義務之規定而為，依刑事訴訟法第156條第1項、第158條之2
    規定，應認均有證據能力。
二、按刑事審判上之共同被告，係為訴訟經濟等原因，由檢察官
    或自訴人合併或追加起訴，或由法院合併審判所形成，其間
    各別被告及犯罪事實仍獨立存在，故共同被告對於其他共同
    被告之案件而言，為被告以外之第三人，本質上屬於證人，
    因此，刑事訴訟法於92年2月6日經總統公佈、於同年9月1日
    施行之增訂第287條之2規定：「法院就被告本人之案件調查
    共同被告時，該共同被告準用有關人證之規定」甚明（最高
    法院94年度台上字第5941號判決要旨參照）。查被告甲○○
    、被告丁○為本案之共同被告，渠等於警詢及檢察官偵查之
    供述，敘及其他共同被告犯罪情節之相關內容，均屬被告以
    外之人於審判外之陳述，應依刑事訴訟法第159條至第159條
    之5等規定判斷證據能力；另訊問時並應適用刑事訴訟法關
    於人證之規定，合先敘明。爰併與其他證人之陳述，分敘如
    下：
  (一)按被告以外之人於審判外之言詞或書面陳述，除法律有規
      定者外，不得作為證據，刑事訴訟法第159條第1項定有明
      文。次按證人、鑑定人依法應具結而未具結者，其證言或
      鑑定意見，不得作為證據，刑事訴訟法第158條之3亦有明
      文規定。又按被告以外之人於審判外之言詞或書面陳述，
      雖不得以之直接作為認定犯罪事實與否之證據，但參酌現
      行刑事訴訟法第166條之1第2項、第3項第6款、第166條之
      2之規定及行反詰問時，容許以陳述人先前不一致之陳述
      作為彈劾證據之法理，非不得以之作為彈劾證據，用來爭
      執被告、證人、鑑定人陳述之證明力（最高法院94年度台
      上字第6881號判決意旨可參）。查被告甲○○、被告丁○
      於98年12月1日及98年12月10日偵訊、99年5月12日本院訊
      問及99年6月15日本院準備程序時所為之供述，就敘及其
      他共同被告犯罪情節相關內容之部分，又證人乙○○即丁○之子於98年12月1日及98年12月10日偵訊時所為之證述
      ，均未經依法具結，揆諸前揭法條規定，自均無證據能力
      ；另證人丙○○98年9月29日警詢時之證詞，屬被告以外
      之人於審判外之陳述，且被告丁○及其辯護人於本院審判
      程序中並不同意作為證據（本院99年度易字第221號卷【
      下稱本院卷】第76頁），復查無其他依法律規定得作為證
      據之情形，依刑事訴訟法第159條第1項規定，其該次警詢
      筆錄亦無證據能力。惟依前揭最高法院94年度台上字第68
      81號判決意旨，該等證述仍得爰以作為彈劾證據，附此敘
      明。
  (二)再按被告以外之人於偵查中向檢察官所為之陳述，除顯有
      不可信之情況者外，得為證據，刑事訴訟法第159條之1第
      2項定有明文。查證人丙○○於98年12月1日偵訊時所為證
      述，業經依法具結在案，且觀諸其製作時之情況，亦無顯
      不可信之情況存在，本院於99年8月5日審理期日復已傳喚
      其到庭，給予被告丁○充分行使反對詰問權之機會，依前
      開說明，其前揭偵訊時之證言，自有完足之證據能力，被
      告丁○及其辯護人空言否認該陳述之證據能力，又未指出
      其向檢察官所為陳述有何顯不可信之情狀，揆諸前揭法條
      規定，自不得遽予排除該等證述之證據能力。
三、本件資以認定事實之其他供述及非供述證據（詳見後述），
    檢察官、被告甲○○、被告丁○及其辯護人於本院調查證據
    時，並未於言詞辯論終結前聲明異議，本院審酌該等供述證
    據作成之情況，認為適當，且亦無其他違背法定程序而取證
    之情形，依刑事訴訟法第159條之5規定、第158條之4反面解
    釋，自有證據能力。
貳、被告甲○○普通傷害有罪部分：
一、得心證之理由：
    訊據被告甲○○固承認於前揭時、地與告訴人丁○發生口角
    ，告訴人丁○並有碰及牆壁，嗣跌坐於原置於牆邊、證人乙○○所有之腳踏車上，腳部因而流血等事實，惟矢口否認有
    何普通傷害之犯行，辯稱：伊沒有打丁○，是丁○拿塑膠籃
    打伊時自己重心不穩跌倒致傷云云。經查：
  (一)被告甲○○上開普通傷害犯行，業據證人即告訴人丁○結
      證：腳踏車就放在伊和甲○○發生衝突的地方，當時甲○○打伊頭部2下，又推伊去撞牆壁，造成伊左上臂瘀傷，
      伊的大腿、腳底又去撞到停在旁邊的腳踏車，就跌坐在地
      上並流血了等語在卷（見本院卷第65-66頁），核與其於
      警詢、偵訊、本院訊問時歷次所述相符（見98年度偵字第
      15031號卷【下稱偵字卷】第11、41、49頁、本院99年度
      湖簡字第268號卷【下稱湖簡字卷】第16頁反面、本院99
      年度審易字第943號【下稱審易字卷】第11頁反面），亦
      與證人乙○○證述：甲○○和丁○吵架的地點是原來停腳
      踏車的地方，甲○○用拳頭打丁○，也有把丁○推去撞牆
      ，伊看到丁○撞到牆壁，有摔倒，伊把死老鼠拿去丟再回
      來時，看到丁○坐在地上，有受傷，救護車來了就在車上
      幫丁○敷藥等語（見本院卷第60頁反面至第62頁反面）、
      證人即保安里里長張賦脈證稱：伊到現場看到甲○○、乙○○和丁○在巷內，甲○○與丁○在吵架，丁○額頭有擦
      傷，有一點點血絲，腳有流不少血，應不是只破皮，伊看
      到巷內有倒一部自行車，後來伊就打119送丁○去醫院等
      語（見偵字卷第48-49頁）、證人丁○之臺北市立聯合醫
      院中興院區甲種診斷證明書記載：左額擦傷約1X0.5公分
      、左上臂瘀傷約1X2公分、右大腿瘀傷約2X2公分、右足跟
      兩處撕裂傷各約1.5X0.1公分、1X0.1公分等傷勢（見偵字
      卷第26頁）互核一致，堪信為真實。
  (二)被告甲○○雖以前詞置辯，並聲請傳喚證人丙○○到庭作
      證。惟查：
    1.被告甲○○先於警詢時辯稱：伊當時告訴乙○○不可以將
      死老鼠這樣放置，並向丁○及乙○○說以後不給他們放置
      垃圾，伊將垃圾桶移到對面後，就遭丁○用垃圾桶丟擲，
      造成伊雙側手背擦鈍傷、左手前臂鈍傷，伊沒有毆打丁○
      ，也不知道丁○頭部、手、腳為何受有擦傷、瘀傷、撕裂
      傷等語（見偵字卷第6-7頁），於偵查中則改辯稱：當天
      伊要求丁○和乙○○馬上處理死老鼠的事，並把丁○放在
      靠伊家牆壁處的籃子移回去丁○家，丁○就將籃子往伊身
      上丟，伊問丁○為何丟伊，丁○又丟伊一次，說為何動她
      的東西，伊就出手擋籃子，後來丁○就重心不穩，往後倒
      碰到牆壁及牆壁旁的自行車，再坐到地上，有流血，伊是
      正當防衛等語（見偵字卷第42、49頁），於99年5月12日
      本院訊問時又改辯稱：是丁○先丟伊，丁○自己在丟伊的
      過程中，因為碰到牆壁腳踢到腳踏車跌倒，不是伊推丁○
      等語（見湖簡字卷第16頁），於本院99年8月19日審理期
      日時復以證人之身分結證稱：伊當時因為死老鼠的事情很
      生氣，就動手把黑色圓形的塑膠籃移動到對面丁○住處牆
      壁，丁○就拿起另外一個藍色籃子，用兩隻手把籃子舉起
      來打伊，籃子沒有離手，伊問丁○為何打伊，丁○馬上用
      同樣的方式打伊第二下，丁○第一下是打伊的左手，第二
      下則是往伊頭部打來，伊舉起右手擋住，就看到丁○重心
      不穩，踢到旁邊的腳踏車然後跌倒坐在地上，伊看到地上
      有血等語（見本院卷第63-64頁），就其與證人丁○發生
      衝突之過程、其所指證人丁○攻擊之方式、其是否知悉證
      人丁○受傷、又證人丁○傷勢造成之原因為何等親身經歷
      且為本案之重要核心關鍵事項，所述前後不一，是否真實
      ，已屬有疑。
    2.又證人丙○○雖於本院99年8月5日審理期日到庭證稱：伊
      看到丁○拿籃子打甲○○的正面，朝甲○○的臉打，由上
      往下，甲○○用手擋，第一次打的時候籃子沒有掉下來，
      第二次打的時候一樣被甲○○的手擋下來，丁○用力過猛
      ，往後側倒撞到牆壁旁邊的腳踏車，再滑坐在地上，里長
      來之後伊就離開等語（見本院卷第21頁正、反面）。惟：
     (1)依證人丁○證稱：巷子內只有伊、乙○○和甲○○3人
        ，丙○○沒有在現場等語（見本院卷第66頁）、證人乙○○證述：案發現場只有伊、丁○和甲○○3人，伊沒
        有看到丙○○在場等語（見本院卷第60頁反面）及證人
        張賦脈結證：伊到現場處理時，看到甲○○、乙○○與
        丁○在巷內等語（見偵字卷第48頁），足見證人丙○○
        是否在現場見聞本件事發經過，已有疑義；此外，證人
        丙○○對其是否認識被告甲○○所述前後不一（見偵字
        卷第22頁、本院卷第20頁反面），又就其於案發當時前
        往案發地點之原因為何交代反覆（見本院卷第22頁），
        另對其係於證人張賦脈到場前已離開，抑或證人張賦脈
        到場後即行離去乙節，所述亦先後有間（見偵字卷第41
        頁、本院卷第21頁反面），復核與被告甲○○供稱：伊
        當時背對著丙○○，里長來扶丁○時伊才看到丙○○在
        伊後面等語不符（見本院卷第64頁），足見證人丙○○
        是否確實親見本件案發經過，更屬有疑。
     (2)再觀以證人丙○○先於警詢時證稱：伊看到丁○拿一個
        塑膠籃子丟甲○○身體左側，後來丁○再拿另一個籃子
        再丟向甲○○，甲○○伸手阻擋，結果丁○倒向旁邊一
        輛腳踏車等語（見偵字卷第23頁），於偵訊時證述：伊
        看到丁○拿籃子丟甲○○，甲○○有擋，丁○就跌倒，
        倒向一台自行車等語（見偵字卷第41頁），於本院99年
        8月5日審理期日時亦先證稱：伊沒有看到甲○○打丁○
        ，只有看到丁○拿大約證人應訊台桌面三分之二大小的
        塑膠籃子丟向甲○○，丟了2次，伊看到丁○往後倒，
        撞到腳踏車，丁○丟2次應該是同一個籃子等語（見本
        院卷第20頁至第21頁正面），經檢察官詢問既然證人丁○與被告甲○○面對面、距離很近，證人丁○要如何將
        籃子「丟」向甲○○後，又改稱：籃子沒有離開丁○的
        手，丁○拿籃子打甲○○的正面，朝甲○○的臉打，由
        上往下，甲○○用手擋，第一次打的時候籃子沒有掉下
        來，第二次打的時候一樣被甲○○的手擋下來，丁○用
        力過猛、重心不穩就往後側倒，撞到旁邊不到1公尺的
        腳踏車再滑坐在地上等語（見本院卷第21頁正、反面）
        ，就其所稱證人丁○因攻擊被告甲○○致重心不穩、自
        己摔倒之過程中，證人丁○持以攻擊之物品、對被告甲○○攻擊之方式、部位各為何，所證前後不一，足認其
        證述是否為真，實有疑義。
    3.此外，互核證人丙○○上開證述與被告甲○○前揭所辯（
      除被告甲○○於本院99年8月5日審理期日在場聽聞證人丙○○之證述內容後，於99年8月19日本院審理期日以證人
      身分改陳之證述），就渠等所稱證人丁○究係如何攻擊被
      告甲○○致自己摔傷等上述細節，亦多有出入，足認渠等
      所陳實難信為真實。
  (三)綜上所述，本件事證業臻明確，被告甲○○之犯行堪以認
      定，應依法論科。至被告甲○○固聲請傳喚證人即案發當
      時早餐店內之客人，以證明證人丙○○於本案發生時確有
      在其與證人丁○發生口角之地方，惟被告甲○○於警詢時
      已陳稱：只有綽號小張之男子一人看見本案發生過程等語
      （見偵字卷第7頁），足見並無他人同在案發現場，自無
      由證明證人丙○○在案發地點，更無由證明證人丙○○確
      有見聞案發之經過，故本院認此證據調查之聲請與本案無
      直接必要及關連，無再為調查之必要，併此敘明。
二、論罪科刑：
  (一)核被告甲○○所為，係犯刑法第277條第1項普通傷害罪。
      起訴書認本件案發地點在「臺北市大同區○○○路○段48
      號旁巷內」，顯係誤載，惟公訴人於本院審理時，業已陳
      述、自行更正為「臺北市大同區○○○路○段335巷48號旁
      巷內」（見本院卷第62頁反面），本院自應予更正。
  (二)爰審酌被告甲○○不圖克己而衝動行事，不思化解紛爭之
      途徑，卻以暴力方式解決，造成告訴人丁○生理上傷害、
      心理上恐懼及痛苦難以抹滅，其犯罪之手段及所生危害；
      另迄未與告訴人丁○達成和解賠償損害，其犯後態度；暨
      其素行、生活狀況、智識程度等一切情狀，量處如主文第
      1項所示之刑，並諭知易科罰金之折算標準。
參、被告丁○被訴傷害無罪部分：
一、公訴意旨另以：被告丁○於前揭時、地，與告訴人甲○○發
    生口角後，竟基於傷害之犯意，持塑膠籃丟向告訴人甲○○
    ，致告訴人甲○○受有雙側手背擦鈍傷、左前手臂鈍傷之傷
    害。因認被告丁○涉犯刑法第277條第1項普通傷害罪嫌。
二、按犯罪事實應依證據認定，無證據不得認定犯罪事實，又不
    能證明被告犯罪者，應諭知無罪之判決，刑事訴訟法第154
    條第2項、第301條第1項分別定有明文；又認定犯罪事實所
    憑之證據，雖不以直接證據為限，間接證據亦包括在內，然
    而無論直接證據或間接證據，其為訴訟上之證明，須於通常
    一般之人均不致有所懷疑，而得確信其為真實之程度者，始
    得據為有罪之認定，倘其證明尚未達到此一程度，而有合理
    之懷疑存在而無從使事實審法院得有罪之確信時，即應由法
    院為諭知被告無罪之判決（最高法院76年台上字第4986號判
    例可參）。次按告訴人之告訴，係以使被告受刑事訴追為目
    的，是其陳述是否與事實相符，仍應調查其他證據以資審認
    ；又被害人之陳述如無瑕疵，且就其他方面調查又與事實相
    符，固足採為科刑之基礎，倘其陳述尚有瑕疵，而在未究明
    前，遽採為論罪科刑之根據，即難認為適法（最高法院52年
    台上字第1300號及61年台上字第3099號判例可佐）。
三、公訴意旨認被告丁○涉犯普通傷害罪嫌，無非以：告訴人甲○○之供述、證人丙○○之證述、告訴人甲○○之新光吳火
    獅紀念醫院乙種診斷證明書為其論據。
四、經查：
  (一)告訴人甲○○就其與被告丁○發生衝突之過程、其所指被
      告丁○攻擊之方式等親身經歷且為本案之重要核心關鍵事
      項，所指前後不一；又證人丙○○就被告丁○持以攻擊告
      訴人甲○○之物品、被告丁○對告訴人甲○○攻擊之方式
      、部位各為何等傷害犯罪行為客觀構成要件之重要事項，
      所證先後有間，亦與告訴人甲○○之指述互核不符，均已
      如前述，是否真實，尚屬有疑。
  (二)告訴人甲○○之診斷證明書雖記載「雙側手背擦鈍傷、左
      手前臂鈍傷」等語（見偵字卷第25頁），惟致生傷害結果
      之原因多元；且依證人張賦脈證述：伊沒有注意甲○○有
      無受傷等語（見偵字卷第48頁）、證人丙○○證述：伊沒
      有看到甲○○受傷等語（見本院卷第22頁），亦無由證明
      告訴人甲○○確於案發時、地，經由其所指被告丁○之上
      揭攻擊行為始生上開傷勢；此外，證人張賦脈撥打119叫
      救護車至案發現場後，告訴人甲○○未一同坐上救護車前
      往臺北市立聯合醫院中興院區就診，而係自行至新光吳火
      獅紀念醫院急診乙節，有證人張賦脈之證詞、告訴人甲○○、被告丁○及證人乙○○之診斷證明書各1份在卷可憑
      （見偵字卷第48、25-27頁），則該傷勢是否確係被告丁○於案發時、地以上揭告訴人甲○○所指之攻擊行為所造
      成，或另因其他原因所致，尚堪存疑，實難以此遽認被告
      丁○之犯行。
  (三)綜上所述，告訴人甲○○之指述前後不一，證人丙○○之
      證述先後有間，亦與告訴人甲○○之指述不符，此外亦查
      無客觀事證可佐，無從說服本院形成有罪之心證，基於罪
      疑有利被告之原則，自應從被告有利之認定。此外，復查
      無其他積極證據足認被告丁○犯罪，揆諸首開說明，自應
      為被告丁○無罪之諭知如主文第2項所示。
據上論斷，應依刑事訴訟法第299條第1項前段、第301條第1項，
刑法第277條第1項、第41條第1項前段，刑法施行法第1條之1，
判決如主文。
本案經檢察官江耀民到庭執行職務。
中    華    民    國    99    年     9    月    23    日
                  刑事第三庭審判長法  官  李育仁
                                  法  官  孫曉青
                                  法  官  謝佳純
以上正本證明與原本無異。
如不服本判決應於收受判決後10日內向本院提出上訴書狀，並應
敘述具體理由；其未敘述上訴之理由者，應於上訴期間屆滿後20
日內向本院補提理由書（均須按他造當事人之人數附繕本），切
勿逕送上級法院。
                                  書記官  阮弘毅
中    華    民    國    99    年    9     月    23    日
附錄本件所犯法條全文：
刑法第277條
傷害人之身體或健康者，處 3 年以下有期徒刑、拘役或 1 千元
以下罰金。
犯前項之罪因而致人於死者，處無期徒刑或 7 年以上有期徒刑
；致重傷者，處 3 年以上 10 年以下有期徒刑。

司法院資訊處製作；財團法人民間司法改革基金會備份。
